【裁判字號】    98,監,136
【裁判日期】    980819
【裁判案由】    選定禁治產人監護人
【裁判全文】
臺灣板橋地方法院民事裁定              98年度監字第136號
聲  請  人  甲○○
上列聲請人聲請選定禁治產人乙○○之監護人事件，本院裁定如
下：
    主    文
選定甲○○（女、民國○○年○○月○○日生、國民身分證統一編號：
Ｚ000000000號）為禁治產人乙○○（女、民國○○年○ 月○ 日生、
國民身分證統一編號：Ｚ000000000號）之監護人。
程序費用由聲請人負擔。
    理    由
一、本件聲請意旨略以：聲請人甲○○為其生父林廷賢與禁治產
    人乙○○所生之女，但因其生父林廷賢當時尚有配偶林金鑾
    ，遂將聲請人登記為其生父與林金鑾所生之女，聲請人稱呼
    禁治產人乙○○為乾媽，其2 人感情深厚，經常相約至國內
    外各地旅遊，茲因禁治產人乙○○曾患有高血壓症，自民國
    97年7 月18日腦出血中風，現況已呈現植物人狀態，為此，
    禁治產人乙○○之弟康哲維、妹游秀子前曾共同具狀向本院
    聲請宣告乙○○為禁治產人，業經本院於98年3 月26日以98
    年度禁字第53號裁定宣告乙○○為禁治產人，惟因禁治產人
    乙○○之同輩親屬僅餘弟康哲維、妹游秀子2 人，其親屬會
    議成員尚不足法定人數，無法召開親屬會議以指定監護人，
    聲請人遂具狀向本院聲請指定禁治產人乙○○之親屬會議會
    員，復經本院於98年6 月23日以98年度司家聲字第4 號指定
    乙○○之姪女康淑霞、外甥女陳秋梅、外甥陳功輝等3 人擔
    任其親屬會議成員。考量禁治產人乙○○目前安置在蘆洲護
    理之家，相關照顧事宜及費用支出由聲請人及禁治產人之兩
    名子女3 人共同負擔，惟因禁治產人乙○○並無民法第1111
    條所定之法定監護人存在，禁治產人之親屬已於98年7 月20
    日依法召開親屬會議，並完成會議紀錄，一致同意由聲請人
    甲○○擔任禁治產人乙○○之監護人，以便照顧乙○○及代
    為處理相關手等語。
二、按禁治產人之監護人，依下列順序定之：(一)配偶。(二)父母。
    (三)與禁治產人同居之祖父母。(四)家長。(五)後死之父或母以遺
    囑指定之人。不能依前項規定定其監護人時，由法院徵求親
    屬會議之意見選定之，民法第1111條定有明文。
三、經查：
（一）聲請人主張其弟康哲維、妹游秀子前曾共同具狀向本院聲
      請宣告乙○○為禁治產人，業經本院於98年3 月26日以98
      年度禁字第53號裁定宣告乙○○為禁治產人，惟因禁治產
      人乙○○之同輩親屬僅餘弟康哲維、妹游秀子2 人，其親
      屬會議成員尚不足法定人數，無法召開親屬會議以指定監
      護人，聲請人遂具狀向本院聲請指定禁治產人乙○○之親
      屬會議會員，復經本院於98年6 月23日以98年度司家聲字
      第4 號指定乙○○之姪女康淑霞、外甥女陳秋梅、外甥陳
      功輝等3 人擔任其親屬會議成員等情，業據聲請人提出本
      院98年度禁字第53號民事裁定、98年度司家聲字第4 號民
      事裁定影本各1 件、戶籍謄本7 件為證，並經本院依職權
      調閱該禁治產事件及指定親屬會議會員事件卷宗查明無訛
      ，自應認為真實。
（二）聲請人主張禁治產人乙○○並無民法第1111條第1 項所規
      定之法定監護人，依民法第1111條第2 項所定，由法院徵
      求親屬會議會員即禁治產人之弟康哲維、妹游秀子、姪女
      康淑霞、外甥女陳秋梅、外甥陳功輝之意見，禁治產人之
      親屬已於98年7 月20日依法召開親屬會議，並完成會議紀
      錄，一致同意選定由聲請人甲○○擔任禁治產人乙○○之
      監護人等情，業據聲請人提出戶籍謄本7 件、親屬會議會
      議紀錄、繼承系統表各1 件為證，且據聲請人到院陳稱：
      「（問：你先生和小孩支持你的決定嗎？）都支持」等語
      ，堪信聲請人之主張為真實。
（三）聲請人主張禁治產人乙○○目前安置在蘆洲護理之家，相
      關照顧事宜及費用支出由聲請人及禁治產人之兩名子女3
      人共同負擔之事實，業據聲請人到院陳述綦詳，且禁治產
      人之弟康哲維、妹游秀子共同具狀向本院聲請宣告乙○○
      為禁治產人後，復至本院應訊接受調查，並繳交禁治產鑑
      定費用等情，業經本院依職權調取該禁治產事件卷宗查閱
      屬實，足認聲請人主張之事實，堪信為真實。
四、按禁治產人之監護人為受監護人之利益，應按受監護人之財
    產狀況，護養療治其身體，民法第1112條定有明文。本件聲
    請人甲○○既為禁治產人乙○○之乾女兒，且確有意願擔任
    禁治產人乙○○之監護人，並經康哲維、游秀子、康淑霞、
    陳秋梅、陳功輝等5 人組成親屬會議，於98年7 月20日開會
    同意由聲請人擔任禁治產人乙○○之監護人，且據聲請人到
    院陳稱：「（問：你的身分地位為何？）我是商專畢業，我
    在國小當代課老師，每月收入3 萬元，名下有一間房地、汽
    車」等語，並提出全國財產稅總歸戶財產查詢清單1 件為證
    ，足見聲請人有相當之經濟能力，而禁治產人乙○○平日安
    置在蘆洲護理之家，照護費用支出由聲請人及禁治產人之兩
    名子女3 人共同負擔，本院審酌此等情狀，認聲請人應有監
    護禁治產人乙○○之能力，並適於任之，由聲請人任監護人
    ，符合禁治產人乙○○之最佳利益。從而，聲請人聲請本院
    選定聲請人本人為禁治產人乙○○之監護人，洵屬正當，應
    予准許。
五、依非訟事件法第21條第1 項前段，裁定如主文。
中    華    民    國    98    年    8     月    19    日
                  家事法庭  法  官  郭光興
以上正本係照原本作成
如對本裁定抗告須於裁定送達後10日內向本院提出抗告狀
中    華    民    國    98    年    8     月    19    日
                            書記官  簡維萍


司法院資訊處製作；財團法人民間司法改革基金會備份。
